臺灣高等法院刑事裁定　　　　　　　　　 96年度抗字第196號
抗　告　人
即受處分人　乙○○
抗　告　人
即受處分人
之配偶　　　甲○○
上列抗告人因違反肅清煙毒條例經撤銷假釋聲明異議案件，不服
台灣台北地方法院中華民國96年1月25日裁定（95年度聲字第234
7號），提起抗告，本院裁定如下：
    主  文
原裁定撤銷，發回臺灣台北地方法院。
甲○○抗告部分駁回。
    理  由
壹、本件抗告意旨略以：
一、緣抗告人（即聲明異議人、亦即受處分人）乙○○因認所涉
    之違反肅清煙毒條例等案件、經法務部所撤銷假釋之處分不
    當，聲明異議，不服臺灣臺北地方法院於民國 96年1月25日
    所為之95年度聲字第2347號刑事裁定，於96年2月8日收受該
    刑事裁定送達後之5日內、即今96年2月12日提出抗告，程序
    合法，先予敘明。
二、查抗告人乙○○前提之聲明異議狀，原審法院（即臺灣臺北
    地方法院）依狀載內容，及依職權調閱臺灣臺北地方法院檢
    察署 95年度執更字第968號執行卷宗觀之，並參酌監獄行刑
    法第81條第1項、及辦理假釋應行注意事項第21條第1項前段
    之明文規定，認受刑人得否符合假釋之規定而得假釋出獄，
    既由法務部決定核准與否，則受刑人是否有應撤銷假釋之事
    由，自應由法務部決定核准與否。至抗告人乙○○依刑事訴
    訟法第484條規定，對於法務部95年10月31日以法矯字第095
    0035152 號函核准臺東監獄報請撤銷假釋，交由臺灣臺北地
    方法院檢察署檢察官執行抗告人乙○○殘餘刑期之處分，諭
    知自無違法或不當之處，因此駁回抗告人乙○○前提之異議
    ，抗告人乙○○因此認有欠適，依法提出抗告，理由於後：
  (一)抗告人乙○○前受有臺東監獄為有期徒刑之執行，於經准假
    釋出獄後，即戰戰兢競為事業打拼，及家庭的經營，非但在
    南投縣仁愛鄉大同村榮光巷8之6號址，投資休閒住宿度假村
    ，有雲濛仙境民宿合夥契約書及民宿登記證可稽，並於南投
    市○○路○街11號住家娶妻甲○○，生育長男楊秉諺（今約
    兩歲許）扶養，對家庭經營之負責，有戶籍謄本可證。抗告
    人乙○○假釋受保護管束期間，迄至被撤銷假釋時止，皆有
    按時報到，有受保護管束人報到紀錄表可稽。本項抗告人乙
    ○○對於事業及家庭兼顧之事實，本案保護管束承辦人，即
    臺灣南投地方法院檢察署己股觀護人吳立芙不能因(1) 95年7
    月前之假釋期間某日，第一次至抗告人乙○○當時設籍南投
    縣仁愛鄉大同村榮光巷8之6號戶籍地查訪時，適巧抗告人乙
    ○○在埔里鎮傳統市場內為雲濛山莊民宿餐廳採購所需之食
    材，未能晤面，忽略抗告人乙○○事後的報告。(2) 95年7月
    下旬之假釋期間某日，第二次至抗告人乙○○當時設籍南投
    縣仁愛鄉大同村榮光巷8之6號戶籍地查訪時，適巧抗告人乙
    ○○為雲濛山莊女服務生賴佳伶處理車禍死亡善後事宜，載
    亡者之父親賴勝政至臺灣南投地方法院檢察署取得死亡證明
    書，忽略抗告人乙○○事後之報告原因。(3)忽略抗告人乙○
    ○因家庭與工作因素，於每個月主動填寫離開戶籍地10天之
    臺灣南投地方法院檢察署執行保護管束情況約談報告表。而
    對於抗告人乙○○認有逾期未報到之情，建請臺灣南投地方
    法院檢察署檢察官函請原執行之臺東監獄報請撤銷假釋。
  (二)臺灣南投地方法院檢察署檢察官遽認抗告人乙○○保護期間
    ，再犯有妨害公務與毒品危害防制條例等罪，逕以臺灣南投
    地方法院 95年度投刑簡字第498號刑事簡易判決書、臺灣南
    投地方法院檢察署檢察官94年度偵字第2650號起訴書認定，
    其捨棄抗告人乙○○為91年度執護字第77號保護管束案件，
    於 95年8月18日所提之刑事陳述意見狀於不酌，所提之通知
    原執行監獄典獄長報請法務部撤銷假釋之建議，難謂適妥。
三、揆諸上揭諸情，可悉檢察官有認事用法之指揮執行保護管束
    命令有不當情節，卷內法務部95年10月31日所發之法矯字第
    0950035152號撤銷受保護管束人假釋處分書均採納檢察官之
    意見，所認抗告人乙○○違反保安處分執行法第74條之2 規
    定之處分，難謂適法。
四、抗告人甲○○係抗告人乙○○之配偶，對於抗告人乙○○前
    提之抗告理由持有相同意見，認檢察官執行保護管束者之命
    令指揮有刑事訴訟法第484 條規定不當之情，爰與抗告人揚
    德仁依刑事訴訟法第403條第1項、第407 條之規定，不服原
    審法院之裁定，以抗告書狀敘述抗告理由，提出於原審法院
    為之抗告，為此狀請鈞院鑒核，惠採所敘理由，准予抗告，
    賜予合適裁定，不勝感禱等語。
貳、原裁定略以：受刑人或其法定代理人或配偶以檢察官執行之
    指揮為不當者，得向諭知該裁判之法院聲明異議，刑事訴訟
    法第四百八十四條定有明文。又對於受刑人累進處遇進至二
    級以上，悛悔向上，而與應許假釋情形相符合者，經假釋審
    查委員會決議，報請法務部核准後，假釋出獄，而監獄辦理
    撤銷假釋事件，應檢具撤銷假釋報告表函報法務部核辦，監
    獄行刑法第八十一條第一項、辦理假釋應行注意事項第二十
    一條第一項前段亦分別定有明文。據此，受刑人得否符合假
    釋之規定而得假釋出獄，既由法務部決定核准與否，則受刑
    人是否有應撤銷假釋之事由，自應由法務部決定核准與否。
    本件聲明異議人乙○○聲明異議狀內雖未具體指明欲依刑事
    訴訟法第四百八十四條聲明異議，然依其所載內容，及依職
    權調閱執行卷宗（臺灣臺北地方法院檢察署九十五年執更字
    第九六八號）內容觀之，聲明異議人係以檢察官傳喚其到案
    執行殘餘刑期之處分不當為由聲明異議，其真意顯認執行檢
    察官之指揮執行有違法或不當之處，而依刑事訴訟法第四百
    八十四條規定聲明異議。惟本件聲明異議人經法務部於民國
    九十五年十月三十一日以法矯字第0950035152號函核准臺東
    監獄報請撤銷假釋，而由臺灣臺北地方法院檢察署檢察官傳
    喚聲明異議人到署執行殘餘刑期，參照前述說明，檢察官既
    僅依法務部撤銷假釋處分之效果，執行聲明異議人尚未執行
    之殘餘刑期，自無何違法或不當之處，因認異議人乙○○之
    異議為無理由，而裁定駁回等語，固非無見。
參、撤銷發回部分（乙○○抗告部分）：
    按保安處分係對受處分人將來之危險性所為拘束其身體、自
    由之處置，以達教化與治療之目的，為刑罰之補充制度。假
    釋出獄者，假釋中付保護管束，屬於保安處分之一種，其目
    的在監督受刑人釋放後之行狀與輔導其適應社會生活，期能
    繼續保持善行。依保安處分執行法第六十四條第二項之規定
    ，法務部得於地方法院檢察署置觀護人，專司由檢察官指揮
    執行之保護管束業務，因此受刑人假釋中是否遵守保護管束
    之規則自由檢察官指揮執行。受保護管束人違反保護管束規
    則，情節重大，撤銷假釋執行殘刑仍屬刑事裁判執行之一環
    ，為廣義之司法行政處分，受保護管束人對於檢察官所指揮
    執行撤銷假釋之原因事實，如有不服，非不得依刑事訴訟法
    第四百八十四條之規定，即俟檢察官指揮執行該假釋撤銷後
    之殘刑時，由受刑人或其法定代理人或配偶向當初諭知該刑
    事裁判之法院，聲明異議以求救濟。刑事訴訟法第四百八十
    六條規定，此項異議由法院裁定，又未限制法院裁定之內容
    ，法院自得就受保護管束人是否遵守保護管束之規則，如有
    違反，情節是否重大加以審查，以決定是否維持或撤銷、變
    更其處分，以達救濟之目的（最高法院94年度台抗字第8 號
    裁定意旨參照）。本件原裁定既認聲明異議人乙○○係以檢
    察官傳喚其到案執行殘餘刑期之處分不當為由聲明異議，其
    真意顯認執行檢察官之指揮執行有違法或不當之處，而依刑
    事訴訟法第四百八十四條規定聲明異議。原裁定似認聲明異
    議為合法，惟本件法務部於民國九十五年十月三十一日法矯
    字第0950035152號函既係以受保護管束人乙○○於假釋中違
    反保安處分執行法第七十四條之二第一、二款之規定情節重
    大為由核准撤銷假釋。而聲明異議人乙○○異議理由則認其
    於假釋期間並無違反保護管束應遵守之事項而情節重大之情
    形。原裁定駁回理由僅以檢察官僅依法務部撤銷假釋處分之
    效果，執行聲明異議人尚未執行之殘餘刑期，並無何違法或
    不當之處，認異議人乙○○之異議為無理由，而裁定駁回。
    惟並未就受保護管束人於假釋中是否遵守保護管束之規則，
    如有違反，情節是否重大等加以審查，尚難昭折服，爰由本
    院將原裁定撤銷，發回原裁定法院更為詳察裁定。
肆、抗告駁回部分（楊麗萍抗告部分）：
    按非當事人對於法院之裁定得提起抗告，以受裁定者為限。
    本件向原裁定法院聲明異議之人係受保護管束人乙○○，原
    裁定亦係以乙○○列為當事人為裁定對象，抗告人甲○○雖
    係聲明異議人乙○○之配偶，惟其既非當事人，亦非受裁定
    之對象，自不在得為抗告之列，其抗告不合法，應予駁回。
伍、據上論斷，應依刑事訴訟法第413條前段、第413條，裁定如
    主文。
中　　華　　民　　國　　96　　年　　6 　　月　　12　　日
　　　　　　　　　刑事第七庭    審判長法　官  江國華
　　　　　　　　　　　　　　　　　　  法　官  許宗和
　　　　　　　　　　　　　　　　　　  法　官  許錦印
以上正本證明與原本無異。
不得再抗告。
                                      書記官  楊妙恩
中　　華　　民　　國　　96　　年　　6 　　月　　13　　日
